【裁判字號】    89,訴,3
【裁判日期】    890128
【裁判案由】    違反槍砲彈藥刀械管制條例
【裁判全文】
臺灣臺中地方法院刑事判決                              八十九年度訴字第三號
    公  訴  人  臺灣臺中地方法院檢察署檢察官
    被      告  甲○○
    選任辯護人  李慶松  律師
    被      告  丙○○
                丁○○
右列被告因違反槍砲彈藥刀械管制條例等案件，經檢察官提起公訴（八十八年度偵字
第二０七四０號）及移送併案審理（八十九年度偵字第四０七號），本院判決如左：
    主  文
甲○○未經許可，持有可發射子彈具有殺傷力之手槍，處有期徒刑玖月，併科罰金新
臺幣參萬元，罰金如易服勞役，以新臺幣玖佰元（即銀元參佰元）折算壹日，扣案之
改造手槍（含彈匣，槍枝管制編號：00000000000 號）壹枝沒收；又連續攜帶兇器竊
盜，處有期徒刑拾月。應執行有期徒刑壹年伍月，併科罰金新臺幣參萬元，罰金如易
服勞役，以新臺幣玖佰元（即銀元參佰元）折算壹日，扣案之改造手槍（含彈匣，槍
枝管制編號：00000000000 號）壹枝沒收。
丙○○連續轉讓第二級毒品，累犯，處有期徒刑玖月；又共同偽造國民身分證，足以
生損害於公眾及他人，累犯，處有期徒刑肆月；應執行有期徒刑拾壹月。
丁○○共同偽造國民身分證，足以生損害於公眾及他人，處拘役參拾日，如易科罰金
，以參佰元折算壹日。
    事  實
一、甲○○於民國（下同）八十八年九月下旬某日，在台中市○○路某公園內，以新
    台幣（下同）三萬元之價格，向陳坤源（另案經檢察官提起公訴，由本院另行審
    理中）購買可發射子彈具有殺傷力之改造手槍（含彈匣，槍枝管制編號：000000
    00000 號）一枝，即未經許可而持有之。又意圖為自己不法之所有，並基於概括
    之犯意，於八十八年十月一日上午十一時左右，先持用客觀上足以致人死傷之兇
    器螺絲起子一支（未扣案）撬開門鎖方式，無故侵入嘉義縣梅山鄉○○村○○路
    九六號己○○○住處（毀損及無故侵入住宅罪嫌部分，均未據告訴），竊取己○○○所有之金飾乙批（包括男用黃金項鍊一條、女用黃金項鍊五條、女用白金項
    鍊一條、黃金元寶四粒、女用手鍊四條女用手環一只、女用玉環一只、黃金戒指
    十一只、Ｋ金戒指二只、女用鑽戒一只、紅寶石項鍊墜子一粒、黃金項鍊墜子一
    粒、男用金戒子二只、十八Ｋ金手環一個、銀紀念幣一個、水晶錶一隻、白金戒
    子一只、玉墜一個等物）及面額八十五萬元之支票三紙，得手後除將男用金戒子
    二只、十八Ｋ金手環一個、銀紀念幣一個、水晶錶一隻、白金戒子一只、玉墜一
    個及面額八十五萬元之支票三紙留供己用外，其餘均轉當予不知情之乙○○。後
    復於八十八年十二月二十五日下午十時五分左右，在台中市○○區○○路七二之
    四號震旦通訊行內，趁店員戊○○與人交談之際，下手竊取該店內販售之國際牌
    「ＧＤ─九０」行動電話一具，得手後隨即離開。
二、丙○○曾於八十二間，因違反麻醉藥品管理條例案件，經本院判處有期徒刑六年
    二月，上訴後經最高法院駁回其上訴而告確定，於八十七年九月二十九日執行完
    畢，猶不知悔改，復基於概括犯意，自八十八年八月間某日起至同年十月一日止
    ，連續在台中市○○路與五廊街口附近之九九大賣場內，轉讓第二級毒品安非他
    命予甲○○，供甲○○非法施用，先後共計五、六次。丙○○、丁○○復共同基
    於變造國民身分證之犯意聯絡，於八十八年九月中旬某日，在台中縣龍井鄉○○
    村○○路六五之五號，丙○○利用由不詳姓名之人提供之「高元慧」國民身分證
    乙枚，由丁○○提供其個人照片乙張，再以換貼照片方式，變造高元慧之國民身
    分證，足生損害於戶政機關核發國民身分證管理作業之正確情及高元慧。
三、後至八十八年十月二日凌晨三時三十分左右，在台中市南屯區○○○路與文心南
    路交岔路口附近為警臨檢查獲，扣得丁○○持有之變造「高元慧」國民身分證乙
    枚及嘉義縣梅山鄉○○村○○路一九五號甲○○住處查獲其所有之改造手槍（含
    彈匣，槍枝管制編號：00000000000號）一枝，後因甲○○於偵查中自白供出槍
    枝來源，因而查獲販售者陳坤源（陳坤源販賣槍枝部分，業經臺灣臺中地方法院
    檢察署檢察官偵查起訴，現由本院八十九年度訴字第三０九號審理中），嗣於八
    十八年十二月二十五日下午十時十分左右，在台中市○○路與五中巷口，復經警
    查獲甲○○上開竊取行動電話機部分。
四、案經被害人己○○○告訴及嘉義縣警察局竹崎分局報由臺灣臺中地方法院檢察署
    檢察官偵查起訴，暨由台中市警察局第五分局報由臺灣臺中地方法院檢察署檢察
    官偵查移送併案審理。
    理  由
一、右揭事實欄第一項部分之事實業經被告甲○○均坦承不諱，其所犯竊盜部分，核
    與告訴人己○○○、被害人戊○○於警訊中指訴之情節相符，且經證人劉鴻成、
    乙○○及林春元於警訊及偵查證述明確，此外，並有告訴人己○○○書具贓物領
    據一件、證人乙○○書具之贓物保管書一件、被害人戊○○書具之拾得物遺失物
    領據一件、當票影本一件及照片六張在卷可資佐證。又被告甲○○所持有之上開
    改造手槍（含彈匣）一枝，經送請內政部警政署刑事警察局鑑驗結果，認該槍係
    以仿ＷＡＬＴＨＥＲ廠半自動手槍製造之金屬玩具槍，貫通槍管改造而成，機械
    性能良好，具有殺傷力等情，有該局八十八年十月二十二日刑鑑字第一０八三五
    八號鑑驗通知書一紙附卷可參，復有該改造手槍（含彈匣）一枝扣案可憑，足見
    被告甲○○之前開自白，應確與事實相符，而堪採信。事證明確，被告甲○○之
    右揭犯行，已足以證明。
二、右揭事實欄第二項部分，訊據被告丙○○固坦承有轉讓第二級毒品安非他命給被
    告甲○○供其非法施用，及其有變造「高元慧」國民身分證等情不諱，惟辯稱：
    伊僅轉讓安非他命給被告甲○○一次，且被告丁○○並不知道伊變造身分證一事
    云云，訊據被告丁○○矢口否認有右開犯行，並辯稱該變造之身分證係被告丙○○所為，伊不知情云云。惟查，被告丙○○確曾於右開時地無償轉讓安非他命予
    被告甲○○施用五、六次等情，業據被告丙○○於偵查中供明在卷（見偵查卷第
    一００頁背面），核與被告甲○○於偵查所供述之情節相符（見同上頁背面），
    足見被告丙○○轉讓安非他命給被告甲○○之次數，應不僅一次，其事後翻異前
    供所辯，顯係卸責之詞，自無足採信。再者，被告甲○○確有施用第二級毒品安
    非他命行為，除據被告甲○○供承在卷外，並有被告甲○○為警查扣之第二級毒
    品安非他命一小包（毛重約０．九公克）可憑，足見被告丙○○所轉讓被告甲○○者，確係安非他命無誤。又查，上開變造之「高元慧」國民身分證一枚，係從
    被告丁○○之皮包內所扣得，且其目的係為了方便被告丁○○前往監獄會面被告
    丙○○等情，業據被告丁○○於警訊及偵查中供明在卷，而被告丙○○於本院審
    理時復供稱，該張被告丁○○之照片確係由被告丁○○所提供等語（見本院八十
    九年一月二十一日審判筆錄），則被告丁○○於事前提供照片供被告丙○○變造
    身分證，事後於變造完成後並留存伺機欲使用，其豈有不知情之理？被告丁○○
    既事前提供照片、事後留存收受，足見其有參與上開變造行為之部分分擔行為，
    應已無疑問。是被告丁○○所辯顯大悖於常情，要無可採。而上開變造之「高元
    慧」國民身分證一枚原係屬真正等情，亦經被害人高元慧於偵查中陳明屬實，並
    有扣案之變造國民身分證一枚可稽。是被告丙○○、丁○○所辯，無非係屬事後
    卸責之詞，均不足採信。事證明確，被告丙○○、丁○○之上開犯行，均足以證
    明。
三、按螺絲起子在客觀上對於人之身體生命均有高度危險性，應認係屬兇器，是核被
    告甲○○所為，係犯槍砲彈藥刀械管制條例第十一條第四項無故持有改造手槍罪
    及刑法第三百二十一條第一項第三款攜帶兇器竊盜罪、同法第三百二十條第一項
    之竊盜罪；核被告丙○○所為，係犯毒品危害防制條例第八條第二項轉讓第二級
    毒品罪及刑法第二百十二條變造特種文書罪；核被告丁○○所為，則係犯刑法第
    二百十二條變造特種文書罪。被告丙○○、丁○○二人間，就上開所犯變造特種
    文書罪間，有犯意聯絡及行為分擔，均為共同正犯，被告甲○○於偵查中自白供
    出槍枝來源，因而查獲販售者陳坤源，現由本院八十九年度訴字第三０九號審理
    ，爰依槍砲彈藥刀械管制條第十八條第四項，減輕其刑；被告甲○○所犯二次竊
    盜行為、被告丙○○所為多次轉讓毒品之行為，均時間緊接，犯罪構成要件相同
    ，顯均係基於概括犯意反覆為之，都為連續犯，應依刑法第五十六條之規定，論
    以一罪（其中被告甲○○所為，應論以連續攜帶兇器竊盜罪），並加重其刑。又
    被告丙○○曾於八十二間，因違反麻醉藥品管理條例案件，經本院判處有期徒刑
    六年二月，上訴後經最高法院駁回其上訴而告確定，於八十七年九月二十九日執
    行完畢等情，有臺灣臺中地去方法院檢察署刑案資料查註紀錄表及臺灣高等法院
    被告全國前案紀錄表在卷可稽，其於刑之執行完畢後，五年以內再犯本件有期徒
    刑以上之罪，均為累犯，應依刑法第四十七條規定，加重其刑，並依法遞加之。
    被告甲○○所犯持有改造手槍罪、連續攜帶兇器竊盜罪間，被告丙○○所犯連續
    轉讓毒品罪、變造特種文書罪間，均犯意各別，罪名互異，應予分論併罰。爰審
    酌被告等人犯罪之動機、目的、手段，犯罪所生之危害、被告甲○○僅單純持有
    未持之另犯他罪，被告丙○○、丁○○變造身分證僅係為了會客方便，並未持之
    另犯他案及其等三人犯罪後之態度等一切情狀，分別量處如主文第一至第三項所
    示之刑，並就被告丁○○所處拘役部分，諭知易科罰金之折算標準，就被告甲○○所併科罰金部分，諭知易服勞役之折算標準，就被告甲○○、丙○○所處有期
    徒刑部分，並定其應執行之刑。扣案之改造手槍（含彈匣，槍枝管制編號：0000
    0000000 號）一枝，係屬違禁物，應依刑法第三十八條第一項第一款之規定，宣
    告沒收之。而變造之「高元慧」國民身分證一枚，並非被告丁○○所有，而係被
    害人高元慧所有，爰不予以宣告沒收，公訴人聲請併予沒收，尚有未洽，又被告
    甲○○所犯上開竊盜罪，雖未經公訴人起訴，惟此部分與已起訴之攜帶兇器竊盜
    罪間，有連續犯裁判上一罪之關係，為起訴效力所及，本院自得一併審究，併予
    說明。
四、本件被告甲○○犯槍砲彈藥刀械管制條例第十一條第四項之罪，固經判處有期徒
    刑。惟按人民身體之自由應予保障，憲法第八條設有明文。限制人身自由之法律
    ，其內容須符合憲法第二十三條所定要件。保安處分係對受處分人將來之危險性
    所為拘束其身體、自由等之處置，以達教化與治療之目的，為刑罰之補充制度。
    本諸法治國家保障人權之原理及刑法之保護作用，其法律規定之內容，應受比例
    原則之規範，使保安處分之宣告，與行為人所為行為之嚴重性、行為人所表現之
    危險性，及對於行為人未來行為之期待性相當。槍砲彈藥刀械管制條例第十九條
    第一項規定：「犯第七條、第八條、第十條、第十一條、第十二條第一項至第三
    項、第十三條第一項至第三項之罪，經判處有期徒刑者，應於刑之執行完畢或赦
    免後，令入勞動場所，強制工作，其期間為三年。」此項規定不問對行為人有無
    預防矯治其社會危險性之必要，一律宣付強制工作三年，限制其中不具社會危險
    性之受處分人之身體、自由部分，其所採措施與所欲達成預防矯治之目的及所需
    程度，不合憲法第二十三條所定之比例原則。犯上開條例第十九條所定之罪，不
    問對行為人有無預防矯治其社會危險性之必要，一律宣付強制工作三年之部分，
    與本解釋意旨不符，應自本解釋公布之日起不予適用，業經大法官會議釋字第四
    七一號解釋載明。本件被告持有前開槍枝，並未持以犯罪，依其人格及行為之特
    質觀之，對社會治安之危害，應非屬重大，且無刑法第九十條所定之情事，核無
    藉宣告強制工作，以預防矯治其社會危險性之必要，揆諸前揭解釋意旨，自不得
    對被告宣付強制工作，附此敘明。
據上論斷，應依刑事訴訟法第二百九十九條第一項前段，槍砲彈藥刀械管制條例第十
一條第四項、第十八條第四項，毒品危害防制條例第八條第二項，刑法第十一條前段
第二十八條、第五十六條、第二百十二條、第三百二十條第一項、第三百二十一條
第一項第三款、第四十一條、第四十二條第二項、第四十七條、第三十八條第一項第
一款，罰金罰鍰提高標準條例第一條前段、第二條，現行法規所定貨幣單位折算新臺
幣條例第二條，判決如主文。
中    華    民    國      八十九      年      一      月     二十八     日
                                        法  官    李  國  增
右正本證明與原本無異。
如不服本判決，應於送達後十日內向本院提出上訴狀（須附繕本），上訴於台灣高等
法院台中分院。
                                        書記官
中    華    民    國      八十九      年      一  月     二十八     日
附錄法條：
槍砲彈藥刀械管制條例第十一條第一項：未經許可，製造、販賣或運輸第四條第一款
                                    所稱其他可發射金屬或子彈具有殺傷力之各
                                    式槍砲者，處五年以上有期徒刑，併科新臺
                                    幣一千萬元以下罰金。
                            第四項：未經許可，持有、寄藏或意圖販賣而陳列第
                                    一項所列槍砲者，處一年以上七年以下有期
                                    徒刑，併科新臺幣七百萬元以下罰金。
毒品危害防制條例第八條第二項：轉讓第二級毒品者，處六月以上五年以下有期徒刑
                              ，得併科新臺幣七十萬元以下罰金。
刑法第二百十二條：偽造、變造護照、旅券、免許證、特許證及關於品行、能力、服
                  務或其他相類之證書、介紹書，足以生損害於公眾或他人者，處
                  一年以下有期徒刑、拘役或三百元以下罰金。
刑法第三百二十一條：犯竊盜罪而有左列情形之一者，處六月以上五年以下有期徒刑
                    。
                三、攜帶兇器而犯之者。


司法院資訊處製作；財團法人民間司法改革基金會備份。
